【裁判字號】    98,台上,7509
【裁判日期】    981210
【裁判案由】    違反毒品危害防制條例等罪
【裁判全文】
最高法院刑事判決            九十八年度台上字第七五０九號
上  訴  人  甲○○
上列上訴人因違反毒品危害防制條例等罪案件，不服台灣高等法
院高雄分院中華民國九十六年十一月六日第二審判決（九十六年
度上訴字第一九三四號，起訴案號：台灣高雄地方法院檢察署九
十五年度偵字第二三一九九號），提起上訴，本院判決如下：
    主  文
上訴駁回。
    理  由
按刑事訴訟法第三百七十七條規定：上訴於第三審法院，非以判
決違背法令為理由不得為之；是提起第三審上訴，應以原判決違
背法令為理由，係屬法定要件。如果上訴理由書狀並未依據卷內
訴訟資料具體指摘原判決不適用何種法則或如何適用不當；或所
指摘原判決違法情事，顯與法律規定得為第三審上訴理由之違法
情形不相適合；均應認其上訴為違背法律上之程式，予以駁回。
本件原判決撤銷第一審之科刑判決，改判依刑法第五十九條酌減
其刑後論處上訴人甲○○販賣第一級毒品三罪罪刑（三罪均處有
期徒刑十五年，褫奪公權十年，應執行有期徒刑十八年，褫奪公
權十年）。上訴人之上訴意旨略稱：（一）被告以外之共同被告
或證人，於偵查中之陳述，即使曾命具結，惟若未經被告行使刑
事訴訟法第一百八十四條第二項之對質詰問權，仍應認為無證據
能力，有最高法院九十四年度台非字第二０八號、九十五年度台
上字第三六三七號、第五一０六號、第五二五六號、第六０六四
號、第六一七四號、第六二五二號及九十六年度台上字第二一八
一號、第二三六０號判決意旨可資參照。原判決認：「證人邱國
仁於檢察官偵查中所為之陳述，被告及其辯護人未曾提及檢察官
在偵查時有不法取供之情形，亦未釋明上開證人之供述有顯不可
信之情況，……邱國仁於偵查中之證言，自具有證據能力。……
證人邱國仁於偵查中之證述，已據其具結陳述，依上開說明，本
屬有證據能力之證據，其偵查中之證言，雖未經被告於偵查程序
中為詰問，但於原審（指第一審）已由被告及其辯護人踐行詰問
之程序，自屬業經合法調查之證據」，顯屬於法有違。（二）本
件並未查扣上訴人販售予證人邱國仁之海洛因毒品或其他與販售
海洛因毒品有關之器具；原判決在無補強證據足資補強之情況下
，僅依憑證人邱國仁於警詢、偵查及第一審之供述，即遽認上訴
人曾販賣海洛因毒品予邱國仁三次，有不適用法則及採證違背證
據法則之違法。（三）依卷附法務部調查局民國九十五年九月二
十九日調科壹字第09523021950 號鑑定書所載，上訴人持有之十
五小包海洛因毒品驗餘合計淨重二點一五公克，空包裝重三點八
九公克，足見該毒品與包裝袋應可析離，原判決就該等包裝袋未
依毒品危害防制條例第十九條第一項規定宣告沒收，認用以盛
裝毒品而沾有海洛因殘渣之包裝袋十五個，因皆與海洛因毒品在
物理上無法析離，乃依毒品危害防制條例第十八條第一項前段規
定，諭知沒收銷燬之，自屬適用法則不當等語。
惟查：原判決依憑調查證據之結果並綜合卷內證據資料，認定上
訴人有其事實欄所載之犯行，已於理由內詳敘其調查證據之結果
及取捨證據認定之理由，並就上訴人否認犯罪所持之辯解，認非
可採，以及證人洪張月枝於第一審所為有利於上訴人之證述，認
係迴護上訴人之詞，非可採信，分別予以指駁或說明。復說明援
引作為判決基礎之證據資料（含證人邱國仁於檢察官偵查中之陳
述）均具有證據能力所憑之理由（見原判決正本第二頁第二六行
至第五頁第十六行）。又依憑調查證據之結果，說明上訴人先後
三次販賣海洛因予邱國仁均係意在營利所憑之理由（見原判決正
本第十頁第一行至第十六行）。從形式上觀察，原判決並無採證
違背證據法則、不適用法則及適用法則不當等違背法令之情形。
上訴意旨（一）置原判決理由內已詳予說明之事項於不顧，徒憑
己見，猶執原判決已詳予敘明何以具證據能力之證人邱國仁偵查
中陳述，指摘原判決採證違背證據法則，顯不足以辨識原判決已
具備違背法令之形式要件。至於本院九十四年度台非字第二０八
號、九十五年度台上字第三六三七號、第五一０六號、第五二五
六號、第六０六四號、第六一七四號、第六二五二號及九十六年
度台上字第二一八一號、第二三六０號判決意旨所闡述之情形，
均與本件不同，俱難比附援引。上訴意旨（一）另執本院前揭判
決意旨，指摘原判決違法，殊屬誤會。再依原判決理由說明，係
以證人邱國仁於偵查及第一審均經命具結後之證述，與上訴人在
警詢及偵查中先後供認：「我是在九十五年八月三十一日十八時
十分，在高雄市前鎮區○○○街一八二號前，被警方攔下臨檢盤
查，當場被警方在我的右手掌內查獲我所有之十五小包一級毒品
海洛因」、「（問：妳當天是在妳家門口被抓？）是」、「（問
：警察查獲十五包毒品是你握在手上？）是」、證人即查獲本案
員警吳志川於第一審之證言、卷附之扣押筆錄、扣押物品目錄表
各乙份及扣案之白粉十五包，經送驗後均為海洛因毒品，有法務
部調查局九十五年九月二十九日調科壹字第09523021950 號鑑定
書在卷可憑等證據資料，相互印證，認定上訴人有其事實欄所載
之販賣第一級毒品犯行，並非僅以證人邱國仁於偵查及第一審之
供述，作為認定上訴人曾販賣海洛因毒品予邱國仁三次之唯一證
據。上訴意旨（二）執此指摘原判決有不適用法則及採證違背證
據法則之違法，自非依據卷內資料而為主張。又上訴人持有之十
五小包海洛因毒品，經送請法務部調查局鑑定結果，認該海洛因
毒品驗餘合計淨重二點一五公克，空包裝重三點八九公克，雖有
該局九十五年九月二十九日調科壹字第09523021950 號鑑定書在
卷可稽（見偵查卷第四五頁）；惟該等包裝袋既經包裝過海洛因
毒品，自有可能沾染無法析離之微量海洛因粉末，原判決理由說
明：「用以盛裝毒品而沾有海洛因殘渣之包裝袋十五個，因皆與
海洛因毒品在物理上無法析離，爰均依毒品危害防制條例第十八
條第一項前段規定，諭知沒收銷燬之」，自未違法。上訴意旨（
三）仍執該等包裝袋應依毒品危害防制條例第十九條第一項規定
宣告沒收等語，指摘原判決適用法則不當，顯與法律規定得為第
三審上訴理由之違法情形不相適合。綜上所論，本件上訴違背法
律上之程式，予以駁回。
據上論結，應依刑事訴訟法第三百九十五條前段，判決如主文。
中    華    民    國  九十八  年   十二   月    十    日
                      最高法院刑事第七庭
                          審判長法官  林  永  茂
                                法官  吳  昆  仁
                                法官  蘇  振  堂
                                法官  蕭  仰  歸
                                法官  林  立  華
      本件正本證明與原本無異
                                      書  記  官
中    華    民    國  九十八  年   十二   月   十七   日
                                                      Ｑ


司法院資訊處製作；財團法人民間司法改革基金會備份。
